【裁判字號】    94,上易,452
【裁判日期】    950322
【裁判案由】    損害賠償
【裁判全文】
臺灣高等法院臺中分院民事判決  94年度上易字第452號
上  訴  人  甲○○
            丙○○
共      同
訴訟代理人  陳兆瑛律師
被  上訴人  乙○○
訴訟代理人  陳盈壽律師
上列當事人間請求損害賠償事件，上訴人對於民國94年9月14日
臺灣臺中地方法院94年度訴字第871號第一審判決提起上訴，經
本院於95年3月8日言詞辯論終結，判決如下：
    主  文
上訴駁回。
第二審訴訟費用由上訴人負擔。
    事實及理由
一、上訴人於原審起訴主張：被上訴人於民國（下同）94年1月6
    日與訴外人蔡宗樺通電話，因訴外人蔡宗樺以隱名合夥之方
    式投資上訴人甲○○為代表人之悅萊汽車旅館有限公司（以
    下簡稱悅萊公司）之股份，被上訴人基於散佈於眾之意圖，
    任意指摘上訴人甲○○、丙○○（上訴人甲○○之配偶）所
    投資成立之悅豪汽車旅館有限公司（以下簡稱悅豪公司）目
    前所需資金龐大，上訴人丙○○等可以沒辦法負擔，有可能
    會將悅萊公司之資金挪用以投資在悅豪公司，要訴外人蔡宗
    樺多注意一點。又稱：悅萊公司會計已遭被上訴人丙○○更
    換成訴外人黃柔菁，公司的人事都被上訴人丙○○換成自己
    人，其目的在於以作假帳方式掏空悅萊公司資產，且上訴人
    甲○○、丙○○都動用悅萊公司公款以支付私人應酬等語。
    被上訴人復於94年3月寄發存證信函予上訴人甲○○及所有
    悅萊公司之股東，內容稱：上訴人甲○○以增資為由邀被上
    訴人入股為股東，其匯款新台幣（下同）2,500,000元入原
    告甲○○之帳戶，惟上訴人甲○○以公司正著手變更股東及
    會計師作業為藉口遲未將被上訴人變更為股東等。被上訴人
    所言均非真實，悅萊公司雖以上訴人甲○○定為代表人，但
    所有營運、監督、帳目皆為公開、清楚，上訴人豈能任意更
    換人事及所有應酬報公帳並掏空公司資產，訴外人黃柔菁係
    悅萊公司之股東，目前擔任職務為儲備幹部，至於悅豪公司
    目前尚未營運，何來財務有問題。再者被上訴人所寄存證信
    函內所稱之投資，並非被上訴人本人所投資，乃係訴外人應
    維新所投資，且該部分投資為隱名合夥，故未登載為股東，
    至其紅利分派部分，上訴人亦依其投資比例分配紅利予訴外
    人應維新，並自上訴人甲○○帳戶匯入訴外人應維新之帳戶
    內。被上訴人與上訴人丙○○間素有嫌隙，為求打擊上訴人
    二人之不法意圖，明知其所言非事實，竟基於損害上訴人二
    人名譽，以電話及存證信函通知悅萊公司所有股東，指摘不
    實之言論，造成悅萊公司股東對於上訴人有所誤解，且上訴
    人甲○○現為台中市24屆旅館公會監事、左岸汽車旅館有限
    公司董事、悅萊公司董事、悅豪公司董事、台中市第六分局
    市政派出所、河安派出所警友會站長等職銜，上訴人丙○○
    為保誠人壽嘉樂通訊處處經理。個人名譽對上訴人而言相當
    重要，被上訴人之行為顯然侵害上訴人名譽，爰依法第195
    條規定為命被上訴人應賠償上訴人甲○○500,000元、賠償
    上訴人丙○○500,000元，及自起訴狀繕本送達翌日起至清
    償日止加計法定遲延利息之判決，原審判決駁回上訴人之訴
    ，上訴人提起上訴，上訴聲明為：(一)原判決廢棄；(二)被上訴
    人應賠償上訴人甲○○500,000元、賠償上訴人丙○○500,0
    00元，及自起訴狀繕本送達翌日起至清償日止按年息百分之
    五計算之利息。(三)第一、二審訴訟費用由被上訴人負擔。(四)
    上訴人願供擔保聲請宣告假執行。
二、被上訴人則以：伊與蔡宗樺為多年好友，平時偶有電話聯繫
    ，但從未曾提及上訴人起訴狀所述等話語。上訴人甲○○於
    93年9月中旬以悅萊公司為擴張設備需現金增資為由，邀伊
    投資，並承諾將給伊悅萊公司記名股東權利及審閱公司帳冊
    之權限，且提供悅萊公司損益明細表供伊審閱，經評估後，
    伊始應允上訴人甲○○，同時於93年10月15日以伊男友即訴
    外人應維新名義，將2,500,000元之投資金額匯入上訴人甲
    ○○帳戶，匯款後被上訴人曾要求上訴人甲○○履行當初承
    諾，即將伊列為悅萊公司之記名股東並提供帳冊審閱，惟上
    訴人甲○○皆以公司正著手變更及會計師正在作業為由，搪
    塞，且於93年12月13日將公司10月、11月之股東分紅獎金，
    共36,000元匯予伊，藉以取信，嗣於94年2月間，上訴人甲
    ○○仍未依約辦妥悅萊公司股東名冊變更，因而伊始寄發存
    證信函予上訴人甲○○及悅萊公司所有股東，藉以保障自身
    權益，縱如上訴人甲○○主張，伊為隱名合夥人，依民法第
    706條規定，隱名合夥人亦有查閱、檢查帳冊之監督權，則
    伊寄發存證信函內容即無憑空捏造情事，伊之存證信函僅係
    單純陳述雙方投資過程及有關分紅及審閱帳冊出現爭議，請
    上訴人甲○○出面協調，依一般社會觀念尚不足以貶損上訴
    人甲○○之名譽，又伊所為亦不符合「散布於眾」，伊僅以
    存證信函通知悅萊公司之股東，係向特定人陳述，並無傳播
    大眾之意，被上訴人要難以刑法上緋謗罪相繩，自無侵害上
    訴人甲○○權利可言。對於上訴人之上訴，被上訴人答辯聲
    明為：上訴駁回。
三、得心證之理由：
  (一)按當事人主張有利於己之事實，就其事實有舉證之責，民事
    訴訟法第277條定有明文；又名譽有無受損害，應以社會上
    對個人評價是否貶損作為判斷之依據，最高法院90年度台上
    字第646號判例可供參考。
  (二)上訴人主張被上訴人於94年1月6日與訴外人蔡宗樺通電話時
    ，散布不實言論，損害上訴人二人之名譽乙節，為被上訴人
    所否認，上訴人雖舉證人許家華為證據方法，惟證人許家華
    於原審證稱：「蔡宗樺有打電話給我姐姐，說乙○○要跟蔡
    宗樺借錢，她借錢是她想要投資其他的事業，並說悅萊的會
    計換人，資產被掏空，這些事我在旁邊聽他們二個人講話時
    所聽到的。」、「後來有一次蔡宗樺跟妻子到汽車旅館來，
    有再提到此事，並表示乙○○為何會如此說，我在場聽到的
    。」等語，證人許家華為上訴人丙○○之妹，所為證述不免
    有偏頗之虞，且其證述聽聞訴外人蔡宗樺與上訴人丙○○通
    電話之內容亦未明確，尚難遽以作為認定被上訴人確為上訴
    人所主張不實言論之證明，此外，上訴人就此部分主張復未
    能舉證證明屬實，自難認其主張之事實為真正。
  (三)上訴人主張被上訴人寄發存證信函予上訴人甲○○及悅萊公
    司之股東乙事，固為被上訴人所自認，惟被上訴人辯稱：存
    證信函內所載均為真實且係就兩造有爭執部分要求上訴人甲
    ○○出面協調，並無損害上訴人甲○○之名譽等語。經查：
    依上訴人提出被上訴人不爭執之存證信函所示，其內容主要
    為被上訴人表示應上訴人甲○○之邀投資悅萊公司2,500,
    000元，被上訴人求上訴人甲○○履行將被上訴人列為記名
    股東及提供帳冊予被上訴人審閱之承諾，並要求上訴人甲○
    ○支付分紅獎金等語，按兩造間就投資悅萊公司之人為被告
    或訴外人應維新及上訴人甲○○是否承諾得列為記名股東等
    節，始終各執一詞，惟被上訴人或應維新確有應上訴人甲○
    ○之邀投資悅萊公司及投資金額2,500,000元已匯入上訴人
    甲○○帳戶等事實，則為兩造所不爭執，另參酌證人許家華
    在原審所證稱：「因為上訴人有經營二家悅萊、悅豪汽車旅
    館，悅萊已經開始營業，並且可以領取分紅，乙○○想將
    250萬元投資在悅萊汽車旅館，但丙○○不同意，表示100萬
    元投資在悅萊汽車旅館，150萬元投資在悅豪汽車旅館，所
    以乙○○認為她取得的分紅比例變少。最初丙○○邀被上訴
    人、應維新投資時，是要投資悅豪汽車旅館，後來因為悅萊
    已經開始營業，可以分紅，乙○○就想要改變投資的對象，
    但丙○○不同意，雙方因此發生爭執。」、訴外人張哲維即
    悅萊公司股東於另案被上訴人訴請上訴人甲○○履行契約事
    件（原審法院94年度訴字第1326號）審理中證稱：「約於去
    年九月分時，有聽到甲○○夫婦在談論，丙○○對甲○○說
    ，上訴人（即本件被上訴人）要投資悅萊25 0萬元，且要當
    記名股東，也要看公司帳冊，甲○○回問丙○○意見如何？
    丙○○答稱：他要當就讓他當。據我瞭解原告跟應維新的投
    資都是由上訴人出面處理…」等語，由上開證人之證述內容
    可證，無論本件投資係被上訴人或應維新實際出資，惟相關
    事宜均由被上訴人出面處理，且投資之初被上訴人確有要求
    擔任記名股東及審閱帳冊之事，另兩造嗣後確實因分紅問題
    發生爭執，則被上訴人寄發存證信函之內容與前述兩造之爭
    執大致相符，被上訴人以存證信函要求上訴人甲○○履行承
    諾，縱使兩造就此爭議事項之意見不同，惟被上訴人信函之
    內容既與其認知之事實相符，且其內容除就上開爭議事項要
    求上訴人甲○○履行外，並未對上訴人甲○○另為其他指摘
    ，核其內容尚難認為依社會觀念足以對上訴人甲○○之評價
    有何貶損，上訴人甲○○據此主張名譽受損，亦屬無據。
  (四)綜上所述，上訴人就其主張被上訴人以電話向訴外人蔡宗樺
    指述不實部分，既無法舉證以實其說，就被上訴人寄發存證
    信函部分，復難認為對上訴人甲○○之名譽有何貶損。況上
    訴人認為被上訴人上開所為有涉犯妨害名譽之罪嫌，經台灣
    台中地方法院檢察署檢察官以犯罪嫌疑不足而為不起訴處分
    確定，經本院調取該署94年度偵字第10394號卷宗核閱無訛
    ，並為兩造所不爭執，是上訴人所指侵權行為，尚不足採。
四、從而，上訴人依侵權行為之法律關係請求被上訴人賠償，為
    無理由，應予駁回，原審所為上訴人敗訴之判決，核無不合
    ，上訴論旨指摘原判決不當，聲明求為廢棄改判，非有理由
    ，其假執行之聲請失所附麗，應併予駁回。
五、本件判決之基礎已為明確，兩造其餘主張及攻擊、防禦方法
    均與判決結果無影響，爰不一一論駁，附此敘明。
四、據上論結，本件上訴為無理由，依民事訴訟法第四百四十九
    條第一項、第七十八條，判決如主文。
中    華    民    國    95    年    3     月    22    日
                    民事第六庭審判長法  官  林陳松
                                    法  官  王重吉
                                    法  官  鄭金龍
以上正本係照原本作成。
不得上訴。
                                    書記官  陳振海
中    華    民    國    95    年    3     月    23    日
                                                      Ｂ


司法院資訊處製作；財團法人民間司法改革基金會備份。
